最高法院刑事判決　　　　　　九十六年度台上字第六九六五號
上　訴　人　甲○○
選任辯護人　廖本揚律師
上列上訴人因違反麻醉藥品管理條例案件，不服台灣高等法院台
中分院中華民國九十六年八月三十一日第二審更審判決（九十六
年度上更(一)字第一一七號，起訴案號：台灣台中地方法院檢察署
八十二年度偵字第一五七八０號），提起上訴，本院判決如下：
    主  文
上訴駁回。
    理  由
按刑事訴訟法第三百七十七條規定，上訴於第三審法院，非以判
決違背法令為理由，不得為之。是提起第三審上訴，應以原判決
違背法令為理由，係屬法定要件。如果上訴理由狀並未依據卷內
訴訟資料，具體指摘原判決不適用何種法則或如何適用不當，或
所指摘原判決違法情事，顯與法律規定得為第三審上訴理由之違
法情形，不相適合時，均應認其上訴為違背法律上之程式，予以
駁回。本件原判決撤銷第一審之科刑判決，改判仍論上訴人甲○
○以非法販賣化學合成麻醉藥品罪，處有期徒刑伍年貳月。係依
憑證人林朝乾於警詢時陳述：伊所吸食及持有之甲基安非他命（
下稱安非他命）是向同里鄰居綽號「阿義」，真名是「甲○○」
之男子所購買，每小包新台幣（下同）六百元，「阿義」從小與
伊均在台中市十甲里長大；嗣於偵查中供證：伊吸用之安非他命
係向上訴人所購買；於原審審理時結證：伊認識上訴人，伊等同
住在台中市十甲里，伊叫他「阿義」，又伊於第一審另案民國八
十三年度訴字第八五六號（下稱另案案件）案件審理時確曾供述
：為警查扣之兩包毒品，係於八十二年六、七月間，在台中縣太
平鄉宜欣村附近之加油站旁，向「甲○○」購買，一包六百元各
等語，及卷附台中縣衛生局八十二年九月九日中縣衛檢字第八
二二八九六號檢驗尿水報告書（記載經警採集證人林朝乾之尿液
送驗結果，確呈安非他命陽性反應等旨）、憲兵司令部刑事鑑識
中心九十六年六月二十六日安鑑字第０九六００００九九０號鑑
定書（記載經警查扣證人林朝乾所有之二包顆粒物，均檢出安非
他命之成分等情）等證據資料，而為論斷，已敘述其所憑之證據
及認定之理由。而以上訴人否認販賣安非他命之犯行，並辯稱：
伊向別人購買的安非他命，都只供自己施用，從未販賣他人云云
，係飾卸之詞，無足採取，在理由內依憑調查所得證據，詳加指
駁；並說明：（一）證人林朝乾於原審雖曾改稱：伊吸用之毒品
係向綽號「陳姊」之人所買，警詢時警察要伊交代毒品之來源，
所以才說是向上訴人所購買云云。惟證人林朝乾於警詢、偵查及
第一審另案案件審理時均供證：毒品係向上訴人購買；且經第一
審另案審理之法官再予訊問，仍堅稱：沒有冤枉上訴人，與上訴
人沒有仇恨等語，故其於原審所以翻異，顯係迴護之詞，不足採
信。（二）證人林朝乾於警詢時已供稱：伊係向綽號「阿義」之
人購買毒品；且於原審仍稱：伊認識上訴人，伊叫上訴人「阿義
」等語，足見其於警詢所稱之「阿義」即為上訴人無訛。又證人
林朝乾之警詢筆錄，並無不法取供之情形，且當時甫為警查獲，
其記憶較為清晰，陳述又甚為完整，且當時上訴人或其親友均未
在場，證人應較能無所顧忌而據實陳述。況衡以其與上訴人間並
無仇怨，其應無虛偽陳述，誣陷上訴人之動機及必要，是證人林
朝乾於警詢時所為之供述，應可採信，而有證據能力。（三）依
據前開被告之檢驗尿水報告書及鑑定書，足見證人林朝乾確有吸
用安非他命之犯行，其於警詢所證應為真實。（四）上訴人與林
朝乾非屬至親，並不可能毫無利得而甘冒販賣毒品之重典，而以
等同購入價格轉售他人，故上訴人所販入安非他命之價格，必較
其所欲賣出之價格低廉，而有從中賺取差價牟利意圖之理由。從
形式上觀察，原判決並無違背法令之情形存在。上訴意旨略稱：
（一）證人林朝乾既有吸毒習慣，其供述之憑信性自不及於一般
人，況施用毒品者供出來源因而破獲者，復有得減輕其刑之規定
，則其供述之真實性自有合理懷疑，仍應調查其他必要證據，以
察是否與事實相符。原審僅以上開證述為上訴人論罪科刑依據，
並未說明是否尚有其他補強證據，殊有違誤；又證人林朝乾證稱
：伊是以「呼叫器」與上訴人聯繫云云，惟本件偵辦人員並未及
時調閱上訴人與證人間之「通聯紀錄」，致乏補強證據佐證，原
審逕予採信，顯違證據法則。（二）證人林朝乾於本件警詢、偵
查，以及另案八十三年三月二十五日之庭訊所述，均是以被告身
分應訊陳述，並未踐行法定調查證據程序，依據司法院釋字第五
八二、五九二號解釋，應無證據能力。又林朝乾於原審以證人身
分供證：伊不認識上訴人，警詢時係因受到警方威嚇，心生恐懼
，才任意說向「阿義」購買云云，足見證人於警詢中所指之人並
非上訴人。（三）證人林朝乾之證述前後不一，且於警詢時僅稱
：向綽號「阿義」之人購買毒品云云，並未指明「阿義」者係上
訴人，故其所述非無瑕疵可指；又上訴人與林朝乾年齡差距甚大
，不可能會有交情，該證人先前所述極有可能係誣陷之詞；另上
訴人與林朝乾之住處既然相近，為何要增高風險到數公里外之地
點進行毒品交易，顯違常理，是證人林朝乾所述尚有合理懷疑存
在等語。惟查：（一）證據之取捨，為事實審法院之職權，倘其
採證認事並不違背證據法則，即不得任意指為違法。又證人之陳
述部分前後不符，或相互間有所歧異時，究竟何者為可採，法院
仍得本其自由心證予以斟酌，非謂一有不符或矛盾，即應認其全
部均為不可採信。又共同被告在訴訟法上之地位，固應互為證人
，惟在審理中，如已到庭具結行交互詰問，由被告充分行使其訴
訟防禦權，依司法院釋字第五八二、五九二號解釋意旨，該共同
被告所為審判中之證言與於刑事訴訟法修正前在偵查中之審判外
陳述，均得作為證據，由法院依據客觀之經驗法則、論理法則，
本於自由心證，予以判斷取捨。本件證人林朝乾於原審審理時已
到庭具結，上訴人當庭對於證人之證述，並表示無意見，有原審
九十六年八月十六日審判筆錄在卷可憑，自無礙上訴人之訴訟防
禦權；至證人林朝乾所為之先後證述，雖有不一，仍不影響其就
主要事實之證述所具憑信性，原判決已就相關事證詳加調查論列
，復綜合證人林朝乾之證言，參互斟酌判斷，資為不利於上訴人
之認定，併已說明證人林朝乾於警詢時所為之供述，較其事後於
原審時所為翻異之陳述，應較可採信，其取捨判斷而得心證之理
由，並無判決理由不備及採證違反法則之違法情形。上訴意旨無
非就原審採證認事之職權行使，專憑己見，泛言指摘，再為事實
上之爭執，並非依據卷內訴訟資料而為之具體指摘，自非合法之
第三審上訴理由。（二）刑事訴訟法第三百七十九條第十款所稱
應調查之證據，係指與待證事實具有重要關係，客觀上認為有調
查之必要性，且為認定事實、適用法律之基礎者而言。若事實並
無不明或實際上已無從為調查者，自毋庸為無益之調查，而無未
盡調查證據職責之違法可言。本件除證人林朝乾之證詞外，並有
當時為警查扣之安非他命二包及上開鑑定書等，可為補強證據，
原審因認本件事證已明，未再就證人林朝乾有無以其「呼叫器」
與上訴人聯繫之情事調查，並無應於審判期日調查之證據而未予
調查之違誤。上訴意旨妄指為違法，並非依據卷內訴訟資料所為
具體指摘之適法第三審上訴理由。（三）其餘上訴意旨，則置原
判決之明白論斷於不顧，或仍持原判決已說明理由而捨棄不採之
陳詞辯解，再為事實上之爭執，或就屬於事實審法院採證認事職
權之行使，全憑己見，任意指摘，難謂已符合首揭法定上訴第三
審之要件。其上訴違背法律上之程式，應予駁回。
據上論結，應依刑事訴訟法第三百九十五條前段，判決如主文。
中　　華　　民　　國　九十六　年　 十二 　月　　七　　日
                      最高法院刑事第五庭
                          審判長法官  林　增　福
                                法官  邵　燕　玲
                                法官  張　清　埤
                                法官  陳　世　雄
                                法官  蔡　國　在
      本件正本證明與原本無異
                                      書  記  官
中　　華　　民　　國　九十六　年　 十二 　月 　十一　 日
                                                 H
